【裁判字號】    99,交易,304
【裁判日期】    991028
【裁判案由】    過失致死
【裁判全文】
臺灣臺南地方法院刑事判決             99年度交易字第304號
公  訴  人  臺灣臺南地方法院檢察署檢察官
被      告  乙○○
上列被告因過失致死案件，經檢察官提起公訴（99年度偵字第38
77號），被告就被訴事實為有罪之陳述，本院裁定進行簡式審判
程序，判決如下：
    主    文
乙○○因過失致人於死，處有期徒刑參月，如易科罰金，以新臺
幣壹仟元折算壹日。緩刑貳年，並應履行如附件所示本院九十九
年度交附字第一Ｏ四號和解筆錄所示內容之賠償義務。
    事    實
一、乙○○於民國98年11月13日下午，駕駛車牌號碼A3-9745號
    自小貨車，沿臺南市○區○○路3段由西往東方向行駛，本
    應注意車前狀況，隨時採取必要之安全措施，而依當時天候
    為雨天、日間自然光線、柏油路面濕潤無缺陷、無障礙物、
    道路筆直及視距良好等情，客觀上並無不能注意之情事，竟
    疏未注意車前狀況，於同日14時30分許，行經該道路與東門
    路3段141巷口交岔路口附近時，適郭頭騎乘三輪腳踏車侵入
    快車道，乙○○所駕駛之上開自小貨車自後追撞郭頭之三輪
    腳踏車左後車輪，致郭頭受有頭部外傷併蜘蛛膜下腔出血、
    顱骨骨折、頭皮撕裂傷、併吸入性肺炎、呼吸衰竭、中樞神
    經系統損傷併吞嚥困難之傷害，經送往臺南市立醫院急救，
    於99年1月4日出院並送至養護中心定期回診。然因郭頭本身
    患有主動脈粥狀硬化及鈣化，又發生上開車禍事故，導致郭
    頭主動脈及其分支血管壁剝離，形成動脈瘤並破裂，腹腔大
    量出血，終至低血容性休克，而於99年5月7日5時10分許死
    亡。又乙○○肇事後，在未有偵查犯罪職務之機關或公務員
    發覺其為犯罪人前，即向到場處理本件道路交通事故而尚不
    知肇事者為何人之臺南市警察局第一分局交通事故處理小組
    警員供承其為肇事人，自首並接受裁判。
二、案經郭頭之子丙○○訴請臺南市警察局第一分局報告臺灣臺
    南地方法院檢察署檢察官相驗後自動偵查起訴。
    理    由
一、本件係經被告乙○○就被訴之犯罪事實為有罪之表示，而經
    本院裁定以簡式審判程序加以審理，依刑事訴訟法第273條
    之2、第159條第2項之規定，不適用傳聞法則有關限制證據
    能力之相關規定，合先敘明。
二、上開犯罪事實，業據被告於本院審理中坦承不諱，核與被害
    人郭頭之子丙○○於警偵訊中指訴情節相符，並有臺南市警
    察局第一分局道路交通事故現場圖、道路交通事故調查報告
    表(一)、(二)、臺南市立醫院診斷證明書各1份、現場照片14張
    在卷可稽，堪認被告自白與事實相符。而被害人郭頭係因本
    件車禍受有頭部外傷併蜘蛛膜下腔出血、顱骨骨折、頭皮撕
    裂傷、併吸入性肺炎、呼吸衰竭、中樞神經系統損傷併吞嚥
    困難等傷害，且因被害人郭頭本身患有主動脈粥狀硬化及鈣
    化，因發生上開車禍事故，導致其主動脈及其分支血管壁剝
    離，形成動脈瘤並破裂，腹腔大量出血，終至低血容性休克
    而不治死亡，亦據臺灣臺南地方法院檢察署檢察官督同法醫
    師相驗及解剖屬實，有相驗筆錄、相驗屍體證明書、檢驗報
    告書、法務部法醫研究所解剖報告書各1份及相驗照片、臺
    南市立醫院診斷證明書等件附卷可憑（見相驗卷第14-64頁
    ）。按汽車行駛時，駕駛人應注意車前狀況及兩車併行之間
    隔，並隨時採取必要之安全措施，道路交通安全規則第94條
    第3項定有明文，被告駕車行經上開路段，依當時情況並無
    不能注意之情事，卻疏未注意車前狀況，致撞擊前方郭頭騎
    乘之三輪腳踏車，被害人郭頭並因此死亡，被告之駕駛行為
    自有過失，又本案經送請臺灣省臺南區車輛行車事故鑑定委
    員會鑑定結果，其鑑定意見認被告駕駛小貨車，未注意車前
    狀況，為肇事原因，被害人郭頭騎乘三輪腳踏車，侵入快車
    道行駛，同為肇事原因，有該鑑定委員會99年7月29日南鑑
    字第0995902574號函所附鑑定意見書1份在卷可查（見偵查
    卷第65-66頁），亦同本院前開認定，堪認被告過失行為與
    被害人郭頭之死亡結果間具有相當因果關係。是以，本件事
    證明確，被告過失致人於死之犯行洵堪認定，應予依法論科
    。
三、核被告所為，係犯刑法第276條第1項之過失致死罪。又被告
    肇事後，在未有偵查犯罪職務之機關或公務員發覺其為犯罪
    人前，即向到場處理本件道路交通事故而尚不知肇事者為何
    人之臺南市警察局交通警察隊車禍處理小組警員供承其肇事
    犯罪，自首並接受裁判等情，有臺南市○○○道路交通事故
    肇事人自首情形紀錄表一紙在卷足憑（見偵查卷第20頁），
    爰依刑法第62條前段之規定減輕其刑。茲審酌被告無前科，
    素行良好，有臺灣高等法院被告前案紀錄表在卷可稽，生活
    狀況、智識程度（高中畢業），被告與被害人郭頭各自之過
    失情節與程度，被害人身體狀況及受傷程度，且被告業已與
    被害人郭頭之家屬成立和解，有本院99年度附民字第104號
    和解筆錄1份存卷可按，暨被告犯罪後坦承犯行，態度尚佳
    等一切情狀，量處如主文所示之刑，並諭知易科罰金之折算
    標準。末查，被告前未曾因故意犯罪受有期徒刑以上刑之宣
    告，有臺灣臺南地方法院檢察署刑案資料查註紀錄表及臺灣
    高等法院被告前案紀錄表各1份在卷可憑，其因一時失慮致
    犯本罪，且已與被害人家屬達成和解，信被告經此科刑之教
    訓，已足資警惕，應無再犯之虞，本院因認被告所受宣告之
    刑，以暫不執行為適當，併予宣告緩刑2年，以啟自新。另
    按緩刑宣告，得斟酌情形，命犯罪行為人向被害人支付相當
    數額之財產或非財產上之損害賠償，刑法第74條第2項第3款
    亦有明定。為確保被告於緩刑期間，能按上開調解筆錄所承
    諾之賠償金額以及付款方式履行，以確實收緩刑之功效，爰
    依前揭規定，併諭知被告應依如附件所示本院99年度附民字
    第104號和解筆錄所示內容履行賠償義務。倘被告未遵循本
    院諭知之緩刑期間所定負擔而情節重大者，檢察官得依刑事
    訴訟法第476條及刑法第75條之1第1項第4款之規定，聲請撤
    銷本案緩刑之宣告，併予敘明。
據上論斷，應依刑事訴訟法第273條之1第1項、第299條第1項前
段，刑法第276條第1項、第62條前段、第41條第1項前段、第74
條第1項第1款、第2項第3款，刑法施行法第1條之1，判決如主文
。
本案經檢察官甲○○到庭執行職務。
中    華    民    國    99    年    10    月    28    日
                        交通法庭  法  官  黃聖涵
以上正本證明與原本無異
如不服本判決應於收受本判後10日內向本院提出上訴書狀，並應
敘述具體理由。其未敘述上訴理由者，應於上訴期間屆滿後20日
內向本院補提理由書狀（均須按他造當事人之人數附繕本）「切
勿逕送上級法院」。
                                  書記官  吳揆滿
中    華    民    國    99    年    10    月    28    日
附錄論罪科刑法條：
刑法第276條第1項：
因過失致人於死者，處二年以下有期徒刑、拘役或二千元以下罰
金。

司法院資訊處製作；財團法人民間司法改革基金會備份。
